最高法院刑事判決                              八十七年度台上字第三五八七號
    上   訴   人  台灣高等法院檢察署檢察官
    上訴人即被告  甲○○  男
右上訴人等因被告過失致人於死案件，不服台灣高等法院中華民國八十六年二月二十
四日第二審判決（八十六年度交上訴字第十一號，起訴案號：台灣新竹地方法院檢察
署八十五年度偵字第八二二三號），提起上訴，本院判決如左：
    主  文
上訴駁回。
    理  由
按刑事訴訟法第三百七十七條規定：上訴於第三審法院，非以判決違背法令為理由，
不得為之。是提起第三審上訴，應以原判決違背法令為理由，係屬法定要件。且必須
依據卷內資料為具體之指摘，並足據以辨認原判決已具備違背法令之形式，始屬相當
。本件原判決維持第一審論處上訴人即被告甲○○從事業務之人，因業務上之過失致
人於死罪刑之判決，駁回被告在第二審之上訴，已詳其所憑證據及認定理由。對於
被告否認有業務過失致人於死犯行，辯稱：伊當時已煞停鐵牛車，乃被害人趙朱彩霞
酒後騎機車撞伊鐵牛車，伊並無過失云云，亦已明被害人駕駛機車行駛支線道未讓
由被告駕駛在幹線道之鐵牛車先行，雖亦與有過失，但被告仍不得卸免過失罪責，綦
詳。原判決所為合法之事實認定，俱有卷內證據資料足憑，從形式上觀察，並無違背
法令之情形存在。檢察官上訴意旨以依道路交通安全規則第五十三條（檢察官上訴理
由書誤載為第五十七條）規定汽車駕駛執照共分為十一類，即駕駛該類之汽車者，應
領有駕照，方得在公路上行駛，若未領有駕駛執照因而駕車致被害人死亡者，應依上
述法條加重其刑；若非駕駛上開規定之車輛者，雖因無照駕車致被害人死亡，亦不得
加重其刑。被告係駕駛拼裝鐵牛車肇事，因鐵牛車不需領有汽車駕駛執照，被告即非
無照駕駛，自無道路交通管理處罰條例第八十六條第一項規定之適用，原判決予以引
用加重其刑，不無違背法令云云。查所謂「汽車」指在公路及市區道路上不依軌道或
電力架線而以原動機行駛之車輛。道路交通安全規則第二條第一款定有明文。而汽車
駕駛執照為駕駛汽車之許可憑證，為同規則第五十條第一項前段所明定。被告駕駛之
拼裝鐵牛車係以原動機行駛之車輛，為汽車，自應領有駕駛執照，被告未領有駕駛執
照，自係無照駕車，原判決依道路交通管理處罰條例第八十六條第一項規定加重其刑
，於法並無違誤。檢察官上訴意旨引用道路交通安全規則第五十三條規定汽車駕駛執
照共分十一類，指被告駕駛之拼裝鐵牛車不需駕駛執照，認被告並非無照駕駛（車）
，無上述加重其刑規定之適用，不無誤會。以此爭執，殊非適法之第三審上訴理由。
而上訴人即被告甲○○上訴意旨以其非駕駛拼裝鐵牛車為業，經一審判處有期徒刑六
月未曾表示不服，然既符合刑法第七十四條第一項宣告緩刑之規定，原審竟未予宣告
緩刑，自有未當云云。經查關於刑之量定及緩刑之宣告，係實體法上賦予法院得為自
由裁量之事項，如未宣告緩刑，自不生不適用法則之違法問題。執以指摘，殊非適法
之第三審上訴理由。又被告係駕駛拼裝鐵牛車載運稻穀、肥料以維農事達二十餘年，
駕駛為其附隨業務，原判決已於理由內詳加說明，上訴意旨就原判決理由說明事項，
為單純之事實上爭執，亦非適法之第三審上訴理由。綜上說明，應認上訴人等之上訴
，均違背法律上之程式，予以駁回。又本院既應為程序上之上訴駁回判決，上訴人甲
○○所請宣告緩刑，自無從審酌，併此明。
據上論結，應依刑事訴訟法第三百九十五條前段，判決如主文。
中      華      民      國    八十七    年      十      月     二十二   日
                              最高法院刑事第五庭
                                  審判長法官  陳  錫  奎
                                        法官  王  德  雲
                                        法官  洪  清  江
                                        法官  吳  昆  仁
                                        法官  李  伯  道
      右正本證明與原本無異
                                              書  記  官
中      華      民      國    八十七    年      十      月    二十九    日
                                                                      ：
